臺灣雲林地方法院刑事判決　　　　　　　 96年度簡字第102號
公　訴　人　臺灣雲林地方法院檢察署檢察官
被　　　告　丙○○
選任辯護人　劉志卿律師
上列被告因侵占案件，經檢察官提起公訴（96年度偵字第183 號
），被告自白犯罪，本院認宜以簡易判決處刑，裁定不經通常訴
訟程序，由法官1 人逕以簡易判決處刑如下：
    主      文
丙○○意圖為自己不法之所有，而侵占對於業務上所持有之物，
處有期徒刑捌月，減為有期徒刑肆月，如易科罰金，以銀元佰
元折算壹日；又意圖為自己不法之所有，而侵占對於業務上所持
有之物，處有期徒刑捌月，減為有期徒刑肆月，如易科罰金，以
新臺幣壹仟元折算壹日。應執行有期徒刑陸月，如易科罰金，以
銀元佰元折算壹日，緩刑貳年，並應自本判決確定之日起伍個
月內，向被害人甲○○及乙○○各支付新臺幣拾萬元。
    事實及理由
一、犯罪事實：
    丙○○為民昇冷凍食品行之負責人，為從事冷凍肉品買賣業
    務之人，其先後於：
(一)、民國94年12月底某日，丙○○邀乙○○合夥投資進口冷凍雞
    肉生意，乙○○遂分別於95年1 月25日、95年2 月6 日各交
    付新臺幣（下同）500,000 及1,000,000 元與丙○○保管。
    嗣丙○○因積欠他人債務，竟意圖為自己不法之所有，於95
    年2 月底某日，將乙○○交由其保管之金額共1,500,000 元
    ，以變易持有為所有之意思予以侵占入己，用以償還私人債
    務。
(二)、丙○○明知寄存在雲林縣北港鎮○○路223 號明宏冷凍公司
    之進口雞肉2443箱（總重48公噸，約值兩百餘萬元，起訴書
    誤載為2400箱），係甲○○所有於95年4 月3 日間交由其代
    為寄存在上開冷凍公司，不得任意處分。丙○○竟因事後積
    欠他人債務，無法清償，竟意圖為自己不法之所有，於95年
    7 月13日，將上開物品以變易持有為所有之意思予以侵占入
    己，以每公斤28元之價格出售與不知情之彰化縣秀水鄉上福
    食品公司經理蘇德勝。
二、認定犯罪事實所憑證據及理由：
    上開犯罪事實，業經告訴人乙○○及甲○○於檢察官面前指
    述甚詳，並有證人即明宏冷凍公司負責人蔡秉威、上福食品
    公司經理蘇德勝於檢察官面前證述明確，復有95年2 月5 日
    被告與告訴人乙○○簽請合約1 份、民昇冷凍食品行貨櫃預
    售單1 紙、明宏冷凍公司收貨單2 紙、結算表1 紙、華南商
    業銀行匯款回條聯1 紙、收據1 紙、民昇冷凍食品95年7 月
    11日出貨單1 紙及金帝冷凍行程表1 份附卷足考。被告於本
    院審理時，對前開犯罪事實坦白承認，核與上揭證據資料相
    符，被告之自白，應可採信。本案事證明確，被告犯行堪以
    認定，應予依法論科。
三、論罪科刑之理由：
(一)、按行為後法律有變更者，適用行為時之法律。但行為後之法
    律有利於行為人者，適用最有利於行為人之法律，現行刑法
    第2 條第1 項定有明文。被告行為後，刑法業於94年1 月7
    日修正，於94年2 月2 日公布，並於95年7 月1 日施行，是
    本件被告行為後，法律已有變更。又參酌最高法院95年5 月
    23日第8 次刑事庭會議決議，現行刑法第2 條第1 項之規定
    ，係規範行為後法律變更所生新舊法律比較適用之準據法，
    於修正後刑法施行後，應適用現行刑法第2 條第1 項之規定
    ，本於統一性及整體性原則，綜其全部罪刑之結果，為「從
    舊從輕」之比較。本案被告就犯罪事實一部分之犯行，係於
    刑法修正之前，則關於新舊法比較及法律之適用，均詳如附
    表所示。
(二)、核被告所為，均係犯刑法第336 條第2 項業務侵占罪。
(三)、被告先後2 次業務侵占部分，犯意各別，行為互殊，應予分
    論併罰。
(四)、爰分別審酌被告尚無前科，有臺灣高等法院被告前案紀錄表
    1 份在卷可稽，素行尚可，然因經商失敗，經濟壓力過大，
    ，始起意犯案，犯後並與告訴人均達成民事損害賠償之和解
    ，有和解契約、同意書各1 紙在卷可考等一切情狀，分別量
    處如主文所示之刑。本案被告犯罪行為終止時於96年4 月24
    日以前，核與中華民國96年罪犯減刑條例第2 條第1 項第3
    款規定相符，併予依同條例第7 條、第9 條規定，諭知其減
    得之刑，及分別按其行為時之刑法第41條第1 項前段諭知易
    科罰金之折算標準，並定其應執行之刑。又被告所犯2 罪，
    犯罪事實一行為時在舊法，犯罪事實二行為時在新法，依易
    利罰金之立法意旨，一方面為執行刑之便利，他方面係為受
    刑人之利益，則依最有利於行為人之法律，定其應執行之刑
    後之易科罰金折算標準，應以修正前刑法第41條第1 項前段
    規定諭知之（最高法院84年度臺非字第452 號判決意旨參照
    ）。
(五)、被告未曾因故意犯罪受有期徒刑以上刑之宣告，有前揭臺灣
    高等法院被告前案紀錄表1 份在卷可參，因一時失慮，偶罹
    刑典，事後於本院審理時已坦承犯行，並與告訴人2 人均達
    成和解，告訴人2 人均當庭表示雖未取得實際賠償金額，但
    仍願意給予被告緩刑之宣告，信其經此偵審程序並科刑之教
    訓後，應知戒慎警惕，信無再犯之虞，本院認前開對被告所
    宣告之刑，以暫不執行為適當，爰併予宣告緩刑2 年，用啟
    自新。又被告雖與告訴人2 人達成和解，然而尚未支付任何
    金額，因此另命其按主文所示之期間，向被害人即告訴人2
    人均支付如主文所示數額之財產。此外，上開給付之金額，
    為被告與告訴人2 人和解書內所載明金額之一部分，附此敘
    明。
四、依刑事訴訟法第449 條第2 項，刑法第2 條第1 項前段、第
    336 條第2 項、第41條第1 項前段、第41條第1 項前段（修
    正前）、第51條第5 款（修正前）、第74條第1 項第1 款、
    第2 項第3 款，罰金罰鍰提高標準條例第1 條前段、第2 條
    （刪除前），中華民國96年罪犯減刑條例第2 條第1 項第3
    款、第7 條、第9 條、第10條第1 項、第2 項，判決如主文
    。
五、如不服本件判決，得自本判決送達之翌日起10日內，表明上
    訴理由，向本庭（雲林縣虎尾鎮○○路38號）提起上訴。
中　　華　　民　　國　　96　　年　　12　　月　　27　　日
                  刑事第五庭  法  官　藍家偉
以上正本證明與原本無異。
                              書記官  徐基典
中　　華　　民　　國　　96　　年　　12　　月　　27　　日
附錄本案論罪科刑法條全文：
刑法第336 條：
對於公務上或因公益所持有之物，犯前條第1 項之罪者，處1 年
以上7 年以下有期徒刑，得併科5 千元以下罰金。
對於業務上所持有之物，犯前條第1 項之罪者，處6 月以上5 年
以下有期徒刑，得併科3 千元以下罰金。
前二項之未遂犯罰之。
附表
┌────────┬────────┬────────┬──────────┐
│法        條    │修正前規定      │修正後規定      │新舊法之適用        │
├────────┼────────┼────────┼──────────┤
│刑法第336 條第2 │罰金罰鍰提高標準│刑法施行法第1 條│(一)適用修正前之刑法。│
│項法定刑關於罰金│條例第1 條前段之│之1 規定：中華民│(二)本件被告所犯刑法第│
│部分：罰金罰鍰提│規定：依法律應處│國94年1 月7 日刑│  336 條第2 項之罪法│
│高標準條例第1條 │罰金、罰鍰者，就│法修正施行後，刑│  定刑均有罰金刑，且│
│前段、現行法規所│其原定數額得提高│法分則編未修正之│  為刑法分則編未修正│
│定貨幣單位折算新│為2 倍至10倍。  │條文定有罰金者，│  之條文而定有罰金刑│
│臺幣條例第2 條、│現行法規所定貨幣│自94年1 月7 日刑│  者，於刑法施行法第│
│刑法第33條第5款 │單位折算新臺幣條│法修正施行後，就│  1 條之1 修正增訂前│
│                │例第2 條規定：現│其所定數額提高為│  ，其貨幣單位為銀元│
│                │行法規所定金額之│30倍，但72年6 月│  ，是被告所犯刑法第│
│                │貨幣單位為圓、銀│26日到94年1 月7 │  336 第2 項之罪罰金│
│                │元或元者，以新臺│日新增或修正之條│  刑之提高標準，於適│
│                │幣元之3 倍折算之│文，就其所定數額│  用罰金罰鍰提高標準│
│                │。              │提高為3 倍。    │  條例第1 條前段及現│
│                │刑法第33條第5 款│刑法第33條第5 款│  行法規所定貨幣單位│
│                │規定：罰金：1 元│規定：罰金：新臺│  折算新臺幣條例第2 │
│                │以上。          │幣1,000 元以上，│  條規定換算為新臺幣│
│                │                │以百元計算之。  │  時，刑法第336 條第│
│                │                │                │  2 項法定刑罰金部分│
│                │                │                │  ，應為罰金新臺幣18│
│                │                │                │  ,000元以下至90,000│
│                │                │                │  元以下。如適用刑法│
│                │                │                │  施行法第1 條之1 規│
│                │                │                │  定提高30倍，刑法第│
│                │                │                │  336 條第2 項法定刑│
│                │                │                │  罰金部分，應為罰金│
│                │                │                │  新臺幣90,000元以下│
│                │                │                │  。故關於法定刑為罰│
│                │                │                │  金部分之提高標準，│
│                │                │                │  新法並非較有利於被│
│                │                │                │  告，本案關於刑法第│
│                │                │                │  336 條第2 項、法定│
│                │                │                │  刑罰金提高標準部分│
│                │                │                │  ，應依刑法第2 條第│
│                │                │                │  1 項前段規定，適用│
│                │                │                │  行為時之法律即罰金│
│                │                │                │  罰鍰提高標準條例第│
│                │                │                │  1 條前段及現行法規│
│                │                │                │  所定貨幣單位折算新│
│                │                │                │  臺幣條例第2 條之規│
│                │                │                │  定。              │
│                │                │                │(三)法定刑罰金部分，依│
│                │                │                │  修正前刑法第33條第│
│                │                │                │  5 款規定，及罰金罰│
│                │                │                │  鍰提高標準條例第1 │
│                │                │                │  條前段提高後，再依│
│                │                │                │  現行法規所定貨幣單│
│                │                │                │  位折算新臺幣條例第│
│                │                │                │  2 條換算為新臺幣時│
│                │                │                │  ，為新臺幣6 元以上│
│                │                │                │  至30元以上，依修正│
│                │                │                │  後刑法第33條第5 款│
│                │                │                │  規定，為新臺幣1,00│
│                │                │                │  0 元以上，修正後刑│
│                │                │                │  法第33條第5 款規定│
│                │                │                │  並非較有利於被告，│
│                │                │                │  依刑法第2 條第1項 │
│                │                │                │  前段規定，應適用修│
│                │                │                │  正前刑法第33條第5 │
│                │                │                │  款規定。          │
├────────┼────────┼────────┼──────────┤
│刑法第51條第5款 │宣告多數有期徒刑│宣告多數有期徒刑│(一)適用修正前刑法。  │
│數罪併罰定應執行│者，於各刑中之最│者，於各刑中之最│(二)被告就犯罪事實一行│
│刑              │長期以上，各刑合│長期以上，各刑合│  為時在舊法，就犯罪│
│                │併之刑期以下，定│併之刑期以下，定│  事實二行為時在新法│
│                │其刑期。但不得逾│其刑期。但不得逾│  ，則修正後刑法第51│
│                │20年。          │30年。          │  條第5 款規定並非較│
│                │                │                │  有利於被告，仍應依│
│                │                │                │  刑法第2 條第1 項前│
│                │                │                │  段規定適用行為時法│
│                │                │                │  律即修正前刑法第51│
│                │                │                │  條第5 款規定定其應│
│                │                │                │  執行之刑。        │
├────────┼────────┼────────┼──────────┤
│刑法第41條第1 項│刑法第41條第1 項│刑法第41條第1 項│(一)適用修正前規定。  │
│前段：易科罰金  │前段規定：「犯最│前段規定：「犯最│(二)本件被告行為時之易│
│                │重本刑為5 年以下│重本刑為5 年以下│  科罰金折算標準，應│
│                │有期徒刑以下之刑│有期徒刑以下之刑│  以 銀元100 元至300│
│                │之罪，而受6 個月│之罪，而受6 個月│  元折算為1 日，經依│
│                │以下有期徒刑或拘│以下有期徒刑或拘│  現行法規所定貨幣單│
│                │役之宣告，因身體│役之宣告者，得以│  位折算新臺幣條例第│
│                │、教育、職業、家│新臺幣1,000 元、│  2 條規定換算為新臺│
│                │庭之關係或其他正│2,000 元或3,000 │  幣後，應以新臺幣30│
│                │當事由，執行顯有│元折算1 日，易科│  0 元至900 元折算為│
│                │困難者，得以1 元│罰金。但確因不執│  1 日，修正後則以新│
│                │以上3 元以下折算│行所宣告之刑，難│  臺幣1,000 元、2,00│
│                │1日 ，易科罰金。│收矯正之效，或難│  0 元、3,000 元折算│
│                │」罰金罰鍰提高標│以維持法秩序者，│  1 日，修正後刑法第│
│                │準條例第2 條（已│不在此限。」    │  41條第1 項前段規定│
│                │刪除）規定：「依│                │  ，並非較有利於被告│
│                │刑法第41條易科罰│                │  ，依刑法第2 條第1 │
│                │金或第42條第2 項│                │  項前段規定，適用行│
│                │易服勞役者，均就│                │  為時法律即修正前刑│
│                │其原定數額提高為│                │  法第41條第1 項前段│
│                │100 倍折算1日 ；│                │  及罰金罰鍰提高標準│
│                │法律所定罰金數額│                │  條例第2 條規定，定│
│                │未依本條例提高倍│                │  其易科罰金之折算標│
│                │數，或其處罰法條│                │  準。              │
│                │無罰金刑之規定者│                │                    │
│                │，亦同。」      │                │                    │
├────────┼────────┼────────┼──────────┤
│刑法第74條緩刑  │受2 年以下有期徒│受2 年以下有期徒│(一)適用修正後規定。  │
│                │刑、拘役或罰金之│刑、拘役或罰金之│(二)有關緩刑之規定，犯│
│                │宣告，而有左列情│宣告，而有下列情│  罪在新法施行前，新│
│                │形之一，認以暫不│刑之一，認以暫不│  法施行後裁判，緩刑│
│                │執行為適當者，得│執行為適當者，得│  之宣告，應適用新法│
│                │宣告2 年以上5 年│宣告2 年以上5 年│  第74條之規定（最高│
│                │以下之緩刑，其期│以下之緩刑，其期│  法院95年度第8 次刑│
│                │間自裁判確定之日│間自裁判確定之日│  事庭會議決議參照）│
│                │起算：一、未曾受│起算：一、未曾因│  。                │
│                │有期徒刑以上刑之│故意犯罪受有期徒│                    │
│                │宣告者。二、前受│刑以上刑之宣告者│                    │
│                │有期徒刑以上刑之│。二、前因故意犯│                    │
│                │宣告，執行完畢或│罪受有期徒刑以上│                    │
│                │赦免後，5 年以內│刑之宣告，執行完│                    │
│                │未曾受有期徒刑以│畢或赦免後，5 年│                    │
│                │上刑之宣告者。  │以內未曾因故意犯│                    │
│                │                │罪受有期徒刑以上│                    │
│                │                │刑之宣告。緩刑宣│                    │
│                │                │告，得斟酌情形，│                    │
│                │                │命犯罪行為人為下│                    │
│                │                │列各款事項：一、│                    │
│                │                │向被害人道歉。二│                    │
│                │                │、立悔過書。三、│                    │
│                │                │向被害人支付相當│                    │
│                │                │數額之財產或非財│                    │
│                │                │產上之損害賠償。│                    │
│                │                │四、向公庫支付一│                    │
│                │                │定之金額。五、向│                    │
│                │                │指定之公益團體、│                    │
│                │                │地方自治團體或社│                    │
│                │                │區提供40小時以上│                    │
│                │                │240 小時以下之義│                    │
│                │                │務勞務。六、完成│                    │
│                │                │戒癮治療、精神治│                    │
│                │                │療、心理輔導或其│                    │
│                │                │他適當之處遇措施│                    │
│                │                │。七、保護被害人│                    │
│                │                │安全之必要命令。│                    │
│                │                │八、預防再犯所為│                    │
│                │                │之必要命令。前項│                    │
│                │                │情形，應附記於判│                    │
│                │                │決書內。第2 項第│                    │
│                │                │3 款、第4 款得為│                    │
│                │                │民事強制執行名義│                    │
│                │                │。緩刑效力不及於│                    │
│                │                │從刑與保安處分之│                    │
│                │                │宣告。          │                    │
└────────┴────────┴────────┴──────────┘
